臺灣新竹地方法院刑事判決　　　　　　 99年度簡上字第173號
公　訴　人　臺灣新竹地方法院檢察署檢察官
上　訴　人
即　被　告　馮景滿
上列被告因詐欺案件，不服本院簡易庭99年度竹簡字第177 號中
華民國99年8 月31日第一審簡易判決（聲請案號：臺灣新竹地方
法院檢察署98年度偵字第8443號、99年度毒偵字第458 號、98年
度毒偵字第827 號），提起上訴，本院管轄第二審之合議庭判決
如下：
    主    文
上訴駁回。
    犯罪事實
一、馮景滿依其智識經驗應能預見一般人收取他人存摺、金融卡
    及密碼使用，常與財產犯罪密切相關，可能為詐騙犯罪集團
    所用，且取得他人存摺、金融卡及密碼之目的在於收取贓物
    及掩飾犯行不易遭人追查，竟仍基於縱有人持以犯罪亦無違
    反本意之幫助詐欺取財之犯意，於民國97年9 月25日至同月
    28日間之某日下午4 時至5 時許（原聲請書誤載為97年9 月
    28日16時至15時許），在新竹市火車站前，將其申請之臺灣
    中小企業銀行（下稱臺灣企銀）竹科分行帳號000000000000
    00號帳戶之存摺、提款卡及密碼等物件，提供與真實姓名年
    籍不詳綽號「小李」之成年男子。嗣該名「小李」所屬詐騙
    集團內之某成員取得馮景滿上開帳戶後，即出於意圖為自己
    不法所有之詐欺犯意，於雅虎奇摩拍賣網站刊登標售演唱會
    門票之不實訊息，致周延展在臺中市○○區○○路住處上網
    閱覽後陷於錯誤，乃出價新臺幣2,000 元向賣家購得門票2
    張，並於97年9 月28日凌晨0 時31分許，在位於臺中市○○
    路○段875 號之中國信託商業銀行（下稱中國信託）文心分
    行自動櫃員機，轉帳匯款上述金額至馮景滿上開臺灣企銀竹
    科分行帳戶內。嗣周延展遲未收到所購之物品，且與賣家聯
    繫皆未回應，始知受騙並報警處理，而循線查悉上情。
二、馮景滿另基於施用第二級毒品甲基安非他命之犯意，於99年
    1 月12日晚上8 時至9 時許，在新竹市東門市場3 樓3112室
    ，以將第二級毒品甲基安非他命置於玻璃球內燒烤後吸食煙
    霧之方式，施用第二級毒品甲基安非他命1 次。嗣於99年1
    月13日下午3 時許，在新竹縣竹北市○○○路與仁義路口，
    為警查知其為毒品治安顧慮行方不明人口，復經警徵得其同
    意採集其尿液送驗後，結果呈安非他命、甲基安非他命陽性
    反應，始查悉上情。
三、馮景滿另又基於施用第二級毒品甲基安非他命之犯意，於99
    年3 月3 日晚上11時許，在位於新竹市○○路91號2 樓之網
    路空間網咖廁所內，以將第二級毒品甲基安非他命置於玻璃
    球內燒烤後吸食煙霧之方式，施用第二級毒品甲基安非他命
    1 次。嗣於99年3 月4 日下午1 時30分許，因其遭通緝而為
    警在上址緝獲，復經警徵得其同意採集其尿液送驗後，結果
    呈安非他命、甲基安非他命陽性反應，始查知上情。
    理    由
壹、程序部分
一、按判決書應分別記載裁判之主文與理由；有罪之判決書並應
    記載「犯罪事實」，且得與理由合併記載，為93年6月23日
    修正之刑事訴訟法第308條所明定，參諸其立法理由為：刑
    事有罪判決所應記載之事實應係賦予法律評價而經取捨並「
    符合犯罪構成要件」之具體社會事實，爰參考日本刑事訴訟
    法第335條第1項之立法例，將原條文後段所定「並應記載事
    實」修正為「並應記載犯罪事實」，以臻明確。
    次按關於非屬犯罪構成要件之犯罪細節，並不屬於有罪判決
    書必要記載之事項，自亦非判決理由所應敘述之範圍（最高
    法院94年台上字第6338號判決參照）；再按，有罪判決書應
    記載之「犯罪事實」，應係指符合犯罪構成要件之具體社會
    事實，如被告犯罪之時間、地點、手段以及其他該當於犯罪
    構成要件而足資認定既判力範圍之具體社會事實；至於構成
    要件以外之其他適用法律事實，例如：刑罰之加重或減輕事
    由，可無須在「犯罪事實」欄中記載，僅於理由內依刑事訴
    訟法第310 條第4 款記載其理由即足（最高法院94年台非第
    152號判決參照）。
二、證據能力之認定
(一)、本件被告馮景滿之供述，被告並未主張係以不正方法取得或
    筆錄記載與實際所述不符合之情形而無證據能力，足認被告
    警詢、偵查中之供述，均屬出於自由意識之陳述，無何任意
    性之瑕疵可指，應具有證據能力。
(二)、次按被告以外之人於審判外之陳述，雖不符前四條之規定，
    而經當事人於審判程序同意作為證據，法院審酌該言詞陳述
    或書面陳述作成時之情況，認為適當者，亦得為證據；又當
    事人、代理人或辯護人於法院調查證據時，知有第159條第1
    項不得為證據之情形，而未於言詞辯論終結前聲明異議者，
    視為有前項之同意，刑事訴訟法第159條之5第1項、第2項分
    別定有明文。
    查本件被告以外之供述證據及卷內以其記載為內容之文書證
    據，雖屬被告以外之人於審判外之言詞陳述，惟被告並未於
    本院言詞辯論終結前就相關證據無證據能力，聲明異議，依
    上開規定，即視為同意於審判程序作為證據，復經本院審酌
    陳述作成時之情況，認為適當，而認得作為本件之證據。
(三)、非供述證據部分，被告並未於本院言詞辯論終結前表示無證
    據能力，復查其取得過程亦無何明顯瑕疵，而應可作為本件
    之證據。
貳、實體部分
一、認定犯罪構成要件事實所憑之證據及理由：
(一)、犯罪事實欄一、所示幫助詐欺取財部分：
    訊據被告馮景滿固不否認有於97年9 月間某日某時，在新竹
    火車站前，將其所有之前揭臺灣企銀帳戶之存摺、提款卡及
    密碼提供予姓名年籍不詳綽號「小李」之男子，惟矢口否認
    有何幫助詐欺取財之犯行，辯稱：伊當時是看報紙廣告要應
    徵司機的工作，是一位自稱李先生的人跟我接洽，要我準備
    身分證件、銀行存簿、提款卡及密碼，帳戶存簿、提款卡及
    密碼給公司審核後再還我，後來就聯絡不到人了，我不知道
    為何被害人的錢會匯入我的帳戶云云。惟查：
１、被害人周延展遭詐欺集團成員以犯罪事實欄一、所示之方法
    詐欺後，於97年9 月28日凌晨0 時31分許，將2000元款項轉
    入被告所有之上開臺灣企銀帳戶內等情，業據被害人周延展
    於警詢中指述明確（見台中市警察局刑事案件偵查卷宗中分
    五偵字第0980031761號卷第5 、6 頁），並有被害人所提出
    之中國信託ATM 轉帳憑據、臺灣中小企業銀行竹科分行97年
    11 月18 日（九十七）竹科字第480 號函及所附被告馮景滿
    開戶資料、交易明細、YAHOO 奇摩拍賣網頁及電子信箱聯絡
    內容、臺灣中小企業銀行竹科分行99年4 月2 日（九十九）
    竹科字第80號函及所附馮景滿帳戶交易明細等資料附卷可稽
    （見前揭中分五偵字第0980031761號卷第7 頁至16頁、偵字
    第8443號卷第26至27頁），此部分事實堪予認定。
    而電話、網路詐騙此一新型社會犯罪型態，詐欺集團為避免
    被害人發現遭受詐騙立即報警，致使其等無法順利提領贓款
    ，通常於詐欺被害人匯款成功後，即會立即前往提領款項，
    而觀諸被告上開臺灣企銀帳戶之歷史交易明細所載，被害人
    於97年9 月28日凌晨0 時31分許轉帳後，該金額隨即遭人於
    同日凌晨0 時44分許、0 時45分許分別以卡片提款之方式提
    領，顯見該詐欺取財犯行之分工甚為縝密無間，被告所申辦
    之之上開金融帳戶確已遭犯罪集團用以充作詐欺被害人之指
    定轉帳帳戶無訛。
２、被告固以其係應徵司機工作遭騙取帳戶資料等前詞置辯，然
    經本院審理時質以被告說明遭騙取金融帳戶資料之過程時，
    被告僅略稱：我是看報紙應徵司機、就打電話約在新竹火車
    站，對方問我有無金融卡，叫我去查戶頭是否可以用，如果
    可以就會讓我工作等語（見本院簡上字卷第60頁反面），就
    如何與對方聯繫、聯繫之內容、交付提款卡、密碼等細節均
    未詳加說明，並明確表示當時找的報紙並未留下、沒有其他
    人知道這件事情等語在卷（見本院簡上字卷第61頁），而無
    法提出任何具體資料以實其說，其空言所辯難認可採。
    按刑法上之故意，分為直接故意（確定故意）與間接故意（
    不確定故意），「行為人對於構成犯罪之事實，明知並有意
    使其發生者」為直接故意；又「行為人對於構成犯罪之事實
    ，預見其發生而其發生並不違背其本意者」為間接故意，刑
    法第13條第1 項、第2 項定有明文。又任何人均可辦理金融
    帳戶存摺使用，如無正當理由，實無取得他人存摺、提款卡
    及密碼等物使用之理，而金融帳戶之存摺、提款卡及密碼等
    物亦事關個人財產權益之保障，其專有性甚高，除非本人或
    與本人親密關係者，難認有何理由可自由流通使用該存摺、
    提款卡及密碼，一般人均有妥為保管及防止他人任意使用之
    認識，縱特殊情況偶需交付他人使用，亦必深入瞭解用途及
    合理性，始予提供，且該等專有物品如落入不明人士手中，
    而未加以闡明正常用途，極易被利用為與財產有關之犯罪工
    具，而有犯罪意圖者，非有正當理由，竟徵求他人提供帳戶
    ，客觀上可預見其目的，係供為某筆資金之存入後再行領出
    之用，且該筆資金之存入及提領過程係有意隱瞞其流程及行
    為人身分曝光之用意，一般人本於一般認知能力均易於瞭解
    ，報章媒體復一再披露詐騙集團為規避查緝，故使用他人帳
    戶以遂行詐欺之不法犯罪態樣，被告為智慮健全、有社會經
    驗之成年人，對此自難諉為不知。且被告任意將渠之帳戶之
    存摺、提款卡及密碼交付予他人，而該人既有使用帳戶之需
    ，竟不思自行申辦，反大費周章收集他人帳戶之存摺、提款
    卡及密碼等物使用，顯與一般交易常情相悖，則其用途實屬
    可疑，況被告前曾於93年間，因販賣帳戶之提款卡、密碼等
    資料予綽號小李之人所屬之詐欺集團成員使用，經本院以94
    年度竹簡字第640 號判處有期徒刑5 月確定一情，有該案號
    之判決書、臺灣高等法院被告前案紀錄表等資料在卷足憑，
    且為被告自承在卷（見偵字第8443號卷第24頁），則被告既
    明知詐欺集團成員為遂行其詐欺行為而有四處蒐集帳戶之舉
    ，且曾因提供帳戶予詐欺集團成員遭判刑確定，對於相關金
    融帳戶資料應更加謹慎保管才是，又豈會如此輕易提供予全
    然不認識之他人，參以被告於偵查中亦曾表示為了工作不管
    對方是否是詐欺集團都願意交付帳戶物件等語（見偵字第84
    43號卷第24頁），足證被告應可預見金融帳戶存摺、提款卡
    及密碼提供他人使用有可能幫助他人用以實施詐欺行為，竟
    仍將其帳戶之存摺、提款卡及密碼等物，交予真實姓名不詳
    之人，堪認其顯具縱有人以其之金融帳戶實施詐欺犯罪亦不
    違背其本意之幫助詐欺之不確定故意甚明。
３、綜上，被告此部分所辯顯為事後卸責之詞，尚難憑採，其前
    揭幫助詐欺取財犯行事證明確，洵堪認定，應予依法論科。
(二)、犯罪事實欄二、三所示施用第二級毒品部分：
    此部分犯罪事實，業據被告於偵查中、本院審理時均坦承在
    卷，並有台灣尖端先進生技醫藥股份有限公司99年3 月24日
    出具之尿液檢體編號「D-021 」號濫用藥物檢驗報告、新竹
    市警察局毒品犯罪嫌疑人尿液採驗作業管制紀錄、新竹縣政
    府警察局毒品犯罪嫌疑人尿液採驗作業管制紀錄、詮昕科技
    股份有限公司99年2 月1 日出具之原樣編號「北99025 」號
    濫用藥物尿液檢驗報告、採尿同意書等資料在卷可稽（見毒
    偵字第458 號卷第9 至11頁、毒偵字第827 號卷第5 、6 頁
    ）。綜上所述，堪認被告此部分自白與事實相符，此部分事
    證明確，被告上開施用第二級毒品2 次之犯行，均堪以認定
    。
二、論罪科刑及上訴駁回之理由
(一)、核被告馮景滿就犯罪事實欄一、所示部分，係犯刑法第339
    條第1 項、第30條第1 項前段之幫助詐欺取財罪；被告以幫
    助他人犯罪之不確定故意，而參與實施詐欺罪犯罪構成要件
    以外之行為，為幫助犯，爰依刑法第30條第2 項之規定按正
    犯之刑減輕其刑。就犯罪事實欄二、三、所示部分，均係犯
    毒品危害防制條例第10條第2 項之施用第二級毒品罪。其施
    用前持有第二級毒品甲基安非他命之低度行為，應分別為其
    施用之高度行為所吸收，均不另論罪。
(二)、被告所犯1 次幫助詐欺取財罪、2 次施用第二級毒品罪，犯
    意各別，行為互殊，應予分論併罰。
(三)、被告馮景滿前於93年間，因幫助詐欺案件，經本院以94年度
    竹簡字第640 號判決判處有期徒刑5 月確定；復於同年間，
    因施用第二級毒品案件，經臺灣苗栗地方法院以95年度苗簡
    字第317 號判決判處有期徒刑6 月確定，上開2 罪嗣因適用
    中華民國96年罪犯減刑條例，復經臺灣苗栗地方法院以96年
    度聲減字第1333號裁定分別減為有期徒刑2 月又15日、3 月
    ，定應執行刑為有期徒刑3 月又15日確定，並於97年6 月9
    日徒刑執行完畢出監此有臺灣高等法院被告前案紀錄表1 份
    在卷足參，其於受有期徒刑執行完畢後，5 年以內故意再犯
    本件有期徒刑以上之上開3 罪，均為累犯，均應依刑法第47
    條第1 項之規定加重其刑。並就幫助詐欺取財犯行部分依法
    先加後減之。
(四)、查原審認被告罪證明確，適用刑事訴訟法第449 條第1 項前
    段、第454 條第1 項，毒品危害防制條例第10條第2 項，刑
    法第11條前段、第339 條第1 項、第30條第1 項前段、第2
    項、第41條第1 項前段、第8 項、第47 條 第1 項、第51條
    第5 款，刑法施行法第1 條之1 第1 項、第2 項前段規定，
    並審酌審酌近來國內多有詐欺集團犯案，均係利用人頭帳戶
    以作為收受不法所得款項之手段，被告前於93年間，既曾因
    販賣帳戶予他人之幫助詐欺取財犯行，而為本院判處有期徒
    刑在案，理應記取教訓，竟再次提供帳戶之存摺、提款卡及
    密碼，足以助長犯罪集團惡行，實際上亦已使被害人受詐騙
    而受有損害，且其經執行觀察勒戒後，仍未能戒除毒癮，再
    次施用第二級毒品甲基安非他命，顯然自制力薄弱，無拒用
    毒品之決心，惟念其犯罪後均坦承犯行之態度，暨其係因急
    於覓得工作機會，始輕率交付本件帳戶金融資料之動機，兼
    衡其施用毒品係戕害自身身心健康、犯罪手段、情節及所生
    之危害均尚非重大等一切情狀，就幫助詐欺取財部分，量處
    拘役30日，如易科罰金，以1000元折算1 日，就施用第二級
    毒品部分，分別量處有期徒刑6 月，如易科罰金，以1000元
    折算1 日，並就有期徒刑部分，定應執行刑為10月，如易科
    罰金，以1000元折算1 日，經核認事用法，並無違誤，就量
    刑部分，亦已綜合審酌被告前案紀錄、犯罪情節、態樣、動
    機等所有情況，亦屬妥當，應予維持。
    上訴人即被告就幫助詐欺部分以原審判決與事實不符，且就
    施用第二級毒品部分量刑過重為理由提起上訴，惟查本件被
    告犯行已臻明確業已如前所述，又量刑之輕重，係屬事實審
    法院得依職權自由裁量之事項，苟以行為人之責任為基礎，
    並已斟酌刑法第57條各款所列情狀，而未逾越法定刑度，不
    得遽指為違法，原審業經衡情酌理，在法定刑範圍內，而為
    此部分之科刑，其量刑難認有何不妥，被告上訴意旨猶謂其
    並未犯罪暨指摘原審判決量刑過重均無理由，應予駁回。
四、據上論斷，應依刑事訴訟法第455 條之1 第1 項、第3 項、
    第368 條，判決如主文。
本案經檢察官黃慧倫到庭執行職務。
中    華    民    國    100     年    6     月    30  日
                  刑事第一庭    審判長法  官  陳健順
                                      法  官  朱美璘
                                      法  官  林哲瑜
以上正本證明與原本無異。
不得上訴。
中    華    民    國   100    年    6     月    30    日
                                      書記官  鍾佩芳
附錄本案論罪科刑法條：
刑法第30條：
幫助他人實行犯罪行為者，為幫助犯。雖他人不知幫助之情者，
亦同。
幫助犯之處罰，得按正犯之刑減輕之。
刑法第339 條第1 項：
意圖為自己或第三人不法之所有，以詐術使人將本人或第三人之
物交付者，處五年以下有期徒刑、拘役或科或併科一千元以下罰
金。
毒品危害防制條例第10條第2項：
施用第二級毒品者，處3年以下有期徒刑。